【裁判字號】    88,上易,59
【裁判日期】    890222
【裁判案由】    傷害等
【裁判全文】
臺灣高等法院花蓮分院刑事判決                      八十八年度上易字第五九號
    上訴人即被告  乙○○
右列上訴人即被告因傷害等案件，不服臺灣臺東地方法院八十七年度易字第七四一號
八十八年一月八日第一審判決，（起訴案號：臺灣臺東地方法院檢察署八十七年度偵
字第二０九二號)提起上訴，本院判決如左︰
    主  文
原判決撤銷。
乙○○傷害人之身體，處罰金壹仟元，如易服勞役以參佰元折算壹日。
    事  實
一乙○○於民國（下同）八十七年七月三十一日下午四時許，在台東縣延平鄉○○村
  ○○路九十八號空屋前廣場，觀看臺東縣警察局關山分局刑事偵查員甲○○與乙○
  ○妻妹宋思貞發生口角時，甲○○竟因酒醉情緒不穩，動手摔打並以手銬毆打乙○
  ○；乙○○於受毆後，亦基於傷害之犯意，以口咬甲○○之左胸，致甲○○受有左
  胸咬傷四ｘ四公分之傷害。
二案經甲○○訴由台東縣警察局關山分局報請台灣台東地方法院檢察署檢察官偵查起
  訴。
    理  由
一右開事實業據被告乙○○於警訊及偵審坦承不諱，核與告訴人甲○○指訴被告以口
  咬傷其左胸情節相符，並有甲○○受傷情形之診斷證明書在卷可憑。被告雖辯以因
  遭毆打為防衛自己才咬他云云；惟按刑法正當防衛之要件，必對於現在之不正侵害
  ，始能成立，若侵害已過去，或預料有侵害而侵害尚屬未來，則其加害行為，自無
  正當防衛之可言（最高法院十九年度上字第一一七四號判例參照）。被告既坦承係
  在甲○○將其毆打後，始咬傷甲○○；揆諸上開判例意旨，尚不符正當防衛要件，
  附此敘明。綜上所述，本件事證明確，被告傷害犯行洵堪認定。核被告所為，係犯
  刑法第二百七十七條第一項之傷害人之身體罪。
二公訴意旨另以：被告乙○○於右開時、地，拾取該處不詳之人所有釘有鐵釘之木棍
  一支，以無鐵釘之一端，朝當場正在執行犯罪偵查職務之公務員即台東縣警察局關
  山分局警員甲○○頭部接近左耳處及手部敲擊各一下，施以強暴行為，致甲○○受
  有左耳挫傷血腫、右手食指第一節擦傷０．四公分之傷害云云。經查：本件被告乙
  ○○僅於上開時、地在旁觀看，係因甲○○酒醉情緒不穩，先動手摔打並以手銬毆
  打被告，被告並未持角木對甲○○施予攻擊；且純屬甲○○酒後偶發之事故，被告
  並非咬傷正執行犯罪偵查職務之甲○○等情，業據證人冷梅蘭、胡玉梅、胡小娟、
  宋思貞等人於本院八十八年度上易字第二六六號甲○○之傷害案件中證述甚詳，甲
  ○○並經上開案件判決有罪確定，有上開案號卷宗影本附件可稽。此外，復查無其
  他積極足資證明被告確有公訴人所指此部分犯行，此部分自屬不能證明被告犯罪。
  惟檢察官就此部分係與被告前開有罪部分，以實質上一罪及想像競合犯之裁判上一
  罪關係提起公訴，故不另為無罪之諭知，併此敘明。
三原審對被告論罪科刑，固非無見；惟未詳查被告並無前項部分之犯行，自有不當。
  被告上訴意旨否認有第一項之傷害犯行，其上訴固全非有理，但原判決既未妥適，
  仍應撤銷改判。爰審酌被告無端先遭受攻擊，情急之下始加傷害，且犯罪所生之危
  害有限，及犯罪後之態度等一切情狀，量處如主文第二項所示之刑，並諭知易服勞
  役之折算標準。
據上論斷，應依刑事訴訟法第三百六十九條第一項前段、第三百六十四條、第二百九
十九條第一項前段，刑法第二百七十七條第一項、第四十二條第二項，罰金罰鍰提高
標準條例第一條前段、第二條，判決如主文。
本案經檢察官李土城到庭執行職務。
中      華      民      國      八十九      年    二    月    二十二    日
                                  審判長法官  吳  鴻  章
                                        法官  莊  謙  崇
                                        法官  林  德  盛
右正本證明與原本無異。
本件不得上訴。
                                      書記官  盧  夷  狄
中      華      民      國      八十九      年    二    月    二十二    日
刑法第二百七十七條第一項
傷害人之身體或健康者，處三年以下有期徒刑，拘役或一千元以下罰金。


司法院資訊處製作；財團法人民間司法改革基金會備份。
